【裁判字號】    98,訴,4140
【裁判日期】    990630
【裁判案由】    妨害性自主
【裁判全文】
臺灣板橋地方法院刑事判決              98年度訴字第4140號
公  訴  人  臺灣板橋地方法院檢察署檢察官
被      告  丙○○
指定辯護人  本院公設辯護人  吳天明
上列被告因妨害性自主案件，經檢察官提起公訴（98年度偵字第
27989 號），本院判決如下：
    主    文
丙○○犯侵入住宅強制猥褻罪，累犯，處有期徒刑參年陸月。
    事      實
一、丙○○前於民國93年間因偽造文書案件，經臺灣基隆地方法
    院以93年度訴字第758 號判處有期徒刑4 月，如易科罰金，
    以銀元3 百元即新臺幣900 元折算1 日確定，並於94年2 月
    23日易科罰金執行完畢。詎猶不知警惕，於98年9 月22日凌
    晨5 時4 分許，在臺北縣板橋市○○路附近某便利商店內，
    見代號00000000號之成年女子（真實姓名年籍詳卷，下稱甲○）獨自一人且顯有酒態，認為有機可乘，乃騎乘車牌號碼
    OZV-369 號重型機車尾隨甲 ○至其住處（地址詳卷）之公寓
    1 樓大門前，迨甲 ○於同日5 時9 分拿取鑰匙開啟大門後，
    即緊隨甲 ○進入該公寓1 樓大門內之樓梯間內（無故侵入住
    宅部分，未據告訴），旋即違反甲 ○之意願，強行以其左手
    穿過甲 ○左側腋下、右手托起甲 ○雙膝彎曲處後抱起甲 ○，
    再以其左手隔著甲 ○衣服撫摸其胸部、右手則撫摸甲 ○大腿
    內側及臀部之強暴方式，對甲 ○為猥褻行為。嗣因甲 ○一再
    大喊「不要這樣」、「放我下來」，丙○○始將甲 ○放下。
    惟丙○○並未立即退去，甲 ○乃又假意表示願與其交朋友，
    丙○○才自行離去。其後，甲 ○於同日中午某時許前往臺北
    縣政府警察局板橋分局後埔派出所報案（未立即製作筆錄）
    後，員警乃即調閱該處附近監視錄影畫面，因而循線查悉上
    情。
二、案經甲 ○訴由臺北縣政府警察局板橋分局報請臺灣板橋地方
    法院檢察署檢察官偵查起訴。
    理      由
一、本案被告丙○○及辯護人對於公訴人所提之證據資料及以下
    本院作為判斷依據之各項證據資料，均不爭執其證據能力（
    本院卷第20、56、77、95頁），本院審酌該等言詞供述作成
    時之情況認為適當，均無不宜作為證據之情事，依刑事訴訟
    法第159 條之5 規定，均得作為證據。
二、訊據被告矢口否認有何侵入住宅強制猥褻犯行，辯稱：伊雖
    有進入甲 ○住處1 樓樓梯間後將甲 ○抱起，但當時是因為甲○酒醉站不穩，伊才過去扶她，伊有問甲 ○：「不然我抱妳
    上去」，甲 ○沒說話，伊才抱起她，後來甲 ○說「不要」，
    伊就將她放下來，伊並沒有親吻或撫摸甲 ○的行為云云，辯
    護人則為被告辯護稱：(一)證人甲 ○於警詢、偵訊及法院審理
    時前後指述不一，且依其於偵訊及本院審理所言，可知被告
    並無跟蹤甲 ○，亦無伸手進入甲 ○胸部摸其奶頭，而甲 ○亦
    未跪地求饒或大喊救命，然甲 ○卻於警詢作出如此誇張之指
    述，其動機為何？令人質疑，參以證人即為甲 ○製作警詢筆
    錄之警員丁○○證稱：伊係按照甲 ○的意思如實記載，並無
    誤解甲 ○意思等語，參以證人丁○○雖係新手，但正因如此
    ，她才會一五一十按照被害人的說法來紀錄，足見甲 ○確有
    於警詢做出該等指訴，則甲 ○事後否認前詞，要屬推卸之詞
    ，無可採信；次依監視器翻拍畫面，可知甲 ○當時係穿合身
    短袖，並無寬鬆袖口，被告當時雙手抱著甲 ○，自然無法「
    趁隙而入」甲 ○袖口並達撫摸甲 ○奶頭之程度，顯見甲 ○警
    詢指訴與事實不符；另就甲 ○關門之際被告有無推門乙節，
    甲 ○於偵訊及法院審理時所言亦有不一，其證言有誇大不實
    及不符經驗法則之瑕疵，難以採信；(二)甲 ○於法院審理時證
    稱：伊並無大喊救命及稱我家在樓上持續10幾秒等語，核與
    被告辯稱：伊係在甲 ○一表示放其下來，即將甲 ○放下來等
    語相符，足見被告抱起甲 ○的時間甚為短暫，且在甲 ○表明
    意願後隨即停止，當無猥褻犯意。況且被告如欲猥褻甲 ○，
    理應將甲 ○從後抱住再上下其手，豈有僅止於抱起甲 ○而已
    ，又被告既係以雙手抱起甲 ○，雙手必須支撐甲 ○體重，如
    何再伸手進入甲 ○內衣褲以撫摸胸部及下體？(三)本案被告突
    然抱起甲 ○並碰觸甲 ○胸部及大腿的時間非常短暫，雖使甲○有遭突襲的感覺，但經甲 ○要求被告放其下來後，被告即
    將甲 ○放下，未再有其他動作，此時性騷擾行為已經結束，
    且客觀上不足以引起他人性慾，與刑法之強制猥褻行為尚屬
    有間，應僅該當性騷擾防治法第25條第1 項之罪；(四)刑法第
    221 條第1 項第7 款之「侵入住宅」應該是1 個不法行為，
    如果被告有得到甲 ○同意，那即使被告有進入樓梯間的行為
    ，也不是侵入住宅行為云云，然查：
    (一)被告於98年9 月22日凌晨5 時4 分許，在臺北縣板橋市○○路附近某便利商店內看見甲 ○獨自一人且顯有酒態步出
      該店後，即騎乘車牌號碼OZV-369 號重型機車尾隨甲 ○至
      其住處之公寓1 樓大門前，迨甲 ○於同日5 時9 分拿取鑰
      匙開啟大門後，即緊隨甲 ○進入該公寓1 樓大門內之樓梯
      間內，旋即以其左手穿過甲 ○左側腋下、右手托起甲 ○雙
      膝彎曲處後抱起甲 ○等情，業據證人甲 ○於本院審理時具
      結證述明確，並有員警調閱路口監視器畫面後翻拍之照片
      5 張（偵字卷第10至11頁）及本院針對前揭便利商店內監
      視器錄影畫面所製作之勘驗筆錄（本院卷第32至40頁）在
      卷可稽，而被告對此事實亦未否認，堪信真實。
    (二)被告雖否認其抱起甲 ○後有撫摸甲 ○胸部、大腿內側及臀
      部之行為，但查證人甲 ○於偵訊時具結證稱：被告沒有經
      過我的同意，無預警把我整個人橫抱（公主抱姿勢）起來
      ，並且用手摸我的胸部及要親我，我就閃他，因為他是整
      個把我抱起來，所以他的手有觸碰到我的胸部，但是並沒
      有伸入我的衣服裡。又因當天我穿短裙，所以被告抱我時
      ，有摸到我的臀部。另被告要親我時，我跟他說：「你不
      要這樣子」，且我有閃躲，所以他沒有親到我；當被告抱
      我並摸我胸部時，我有閃躲並跟他說要他不要這樣，我一
      直講：「不要這樣，快放我下來，救命，我家在樓上」，
      但是因為我整個人被他抱起來懸空，所以我沒有辦法反抗
      等語（偵卷第16頁），嗣於本院審理時則具結明確證稱：
      我回家時1 樓大門有鎖，我是自己拿放在包包內的鑰匙開
      門，當時意識還清楚，只是走路有點晃，當我發現被告跟
      著我進入一樓樓梯間時，我反應不及，被告就把我整個人
      抱起來，被告的左手從我的左側腋下，右手從我雙膝處把
      我橫抱起來，我的頭在被告的左側，我的腳在被告的右側
      ，我當時穿牛仔短裙，因為被告的左手靠近我的胸部，就
      隔著衣服直接摸我的胸部，我有掙脫要有閃他，我的身體
      一直扭，但是他的手還是一直過來；另外被告的右手有想
      要摸我的下體，他有碰到我的大腿內側，因為我一直要掙
      脫，所以他的手有碰到我的臀部跟大腿內側。我跟他說「
      不要這樣」，最後被告才把我放下；被告確實有想要用嘴
      巴親我的臉，但我因為當時有喝酒所以我不確定他有無親
      到我的臉，但我確定他的嘴巴有靠近我的臉；被告把我抱
      起來時，我有用力掙扎，但是因為我被抱住了，根本沒有
      辦法有多少力道等語（本院卷第57頁、第58頁、第59頁反
      面、第60頁），甲 ○就遭被告抱起後，被告有以手摸其胸
      部（但未伸入衣服內），且其當天穿短裙，故遭被告抱起
      後，被告有碰到其大腿內側及臀部，另其因為有閃躲，所
      以沒有遭被告親到，其後因其一再喊稱不要這樣，被告始
      將其放下等情，前後所證大致相符，參以證人甲 ○與被告
      間素不相識，亦無任何嫌怨糾紛，且案發後迄至本院99年
      3 月25日審理期日為止，亦僅以告訴人身分請本院依法處
      理，給被告1 個警惕，不要再犯，另就賠償事宜部分，辯
      護人雖表明如果告訴人有意願和解，可以代為安排和解事
      宜，然告訴人亦僅擔心被告若賠償伊後可能會來尋仇（本
      院卷第60頁反面），堪認甲 ○並非係為求償而提起本案刑
      事告訴，其於偵訊及本院審理時既均具結擔保其所證屬實
      ，復難想像有何作出不利被告之虛偽證詞的動機，當無刻
      意虛捏不利被告之事實而自陷偽證嚴厲罪責之風險，則其
      證稱被告於案發當日抱起伊後，確有分別以左手及右手撫
      摸伊胸部、大腿內側及臀部乙節，當具相當之證明力。至
      辯護人雖質疑稱：被告如欲猥褻甲 ○，理應將甲 ○從後抱
      住再上下其手，豈有僅止於抱起甲 ○而已，又被告既係以
      雙手抱起甲 ○，雙手必須支撐甲 ○體重，如何再伸手進入
      甲 ○內衣褲以撫摸胸部及下體云云，但強制猥褻之手法及
      態樣因案、因人而異，尚難遽論必有「若未依辯護人前揭
      所稱方法進行猥褻，即有違常理」之經驗法則存在，且被
      告當時雖係以雙手抱住甲 ○，但甲 ○身高153 公分，體重
      43公斤，體型嬌小，而被告身高168 公分、體重108 公斤
      ，體型壯碩，業據甲 ○及被告分別於本院審理時陳述明確
      （本院卷第60頁反面、第99頁反面），被告無論在性別、
      體型上均較甲 ○有力，則其在無其他外力干擾之情形下雙
      手抱起甲 ○，按理應係游刃有餘，況依證人甲 ○前揭審理
      時之證言，可知被告係分別以左手、右手撫摸其胸部、大
      腿內側及臀部，對照被告橫抱甲 ○時之雙手位置（亦即左
      手穿過甲 ○左側腋下、右手托起甲 ○雙膝彎曲處後抱起甲○），其左手、右手恰巧分別接近甲 ○胸部、大腿內側及
      臀部，故甲 ○指稱被告有以前述方法撫摸其胸部、大腿內
      側及臀部，核與常理並無違背，故辯護人前揭所辯，均無
      可採。此外，辯護人雖另辯稱：就甲 ○關門之際被告有無
      推門乙節，甲 ○於偵訊及法院審理時所言亦有不一云云，
      但查甲 ○於98年10月21日偵訊時係證稱：「我正要進入公
      寓一樓鐵門時，被告就把鐵門推開進來跟我說：『我在便
      利商店就有看到你，有在注意你』」（偵字卷第15至16頁
      ），嗣於本院99年3 月25日審理時則證稱：「我開門後被
      告就跟著進來，因為我要關門，被告有無推門我忘記了，
      但是我要關門時被告進來讓我不能關門，被告進門時跟我
      面對面，而我一側身想要閃他，結果就被被告抱起來。」
      （本院卷第58頁反面），顯然證人甲 ○於本院審理時僅稱
      「被告有無推門我忘記了」，而非明確證稱「被告沒有推
      門」，參以甲 ○於本院作證時距離案發當時已逾半年，本
      即可能因為時間經過而記憶逐漸模糊，故其於本院審理時
      證稱「被告有無推門我忘記了」等語，本難逕認與其偵訊
      所言明顯不一，況依甲 ○於本院審理時所證，可知其於發
      現被告出現在其背後前，因為酒醉而未留意身邊事物之細
      節，迨驚覺被告正站在其背後時，被告已經站在門外，並
      旋即進入門內，致其無法關門（見本院卷第58頁反面），
      被告當時究竟有無推門之動作乙節，因係發生於甲 ○驚覺
      被告在其身後之一瞬間，且其後被告旋即將甲 ○抱起，衡
      情亦難期待其能清楚記憶此一細節，並且持續記憶迄今，
      自亦難以其審理時所言與偵訊時稍有出入，即謂其偵審時
      具結所證均不可採，附此說明。
    (三)證人甲 ○於警詢時指稱：我買完東西後，發現被人跟蹤，
      我越走越快，該男性犯嫌也一直跟在後面（跟蹤約1 分鐘
      ），我跑到家中樓梯間時要關門，犯嫌用手猛推開大門；
      我看到當時情形緊張，要往二樓跑，犯嫌從我後方雙手將
      我整個人抱住抬起來在空中，用嘴巴親我的臉，右手撫摸
      我內褲外側，左手插入我衣服內猛摸我胸部（奶頭）大約
      30秒左右，我大喊：「你不要這樣! 快放我下來! 救命!
      我家在樓上」連續喊了大約10秒鐘後，犯嫌才將我放下，
      我跪在地上乞求不要對我性侵，該犯嫌丙○○說「我在超
      商就看見妳了，很喜歡妳」，我趁他不注意時往4 樓逃逸
      ，邊跑邊喊救命，後在陽台就看不到犯嫌云云（偵字卷第
      6 頁背面），雖與前揭於偵訊及本院審理所述案發過程有
      諸多不符，但因此係甲 ○係以告訴人身分所製作之筆錄，
      依法無庸具結，其證據力本較前揭經具結之偵審證詞薄弱
      。次由證人甲 ○於本院審理時自稱：「因為我有喝酒，我
      走路回家路程約一分鐘，所以我沒有反應到有人跟著我」
      「（你那時在7-11時，你有無看到被告？）沒有，是後來
      我去調閱監視器，才看到被告在我前面結帳買東西離開。
      」「（你從7-11走到你們家大門都沒有看到被告跟著你？
      ）我是沒有注意到」「（你跟警察說你是在7-11買東西就
      發現不詳男性嫌犯也在店內，我買完東西後一直尾隨我，
      我發現被人跟蹤愈走愈快，該男性嫌犯一直走在我後面，
      跟蹤約一分鐘，為何跟你剛剛所言不同？你在作這份筆錄
      時意識是否清楚？提示偵卷第6 頁並告以要旨）我今天說
      的才是真的。警察做完筆錄有給我看，我有發現這段陳述
      跟我的認知不同，我當時說的跟今日說的一樣，但警察就
      是這樣打，我當時不敢跟警察反應，我男友說就照著警察
      打得這樣就好」等語（本院卷第57至58頁），可知甲 ○於
      製作該份警詢筆錄過程中，確曾出現明知筆錄所載與事實
      不符，但因不敢向警察反應，以致於縱使筆錄有誤，仍於
      筆錄後受訊問人欄位簽名之情形，則其警詢時所稱前揭與
      偵審證詞不符之各項陳述，究竟有無類似情形，即甚有疑
      。再者，證人即本案陪同甲 ○調閱監視畫面之承辦員警乙○○於本院審理時具結證稱：甲 ○警詢筆錄是我們裡面的
      女警丁○○製作的，該份筆錄製作完後，我有看一下筆錄
      有沒有不完整的地方，我是看有無抓到案件的重點，至於
      過程我沒有詳細看，這並不是我們的硬性規定，是丁○○
      主動要我幫忙看的等語（本院卷第78頁、第79頁反面），
      證人丁○○於本院審理時亦具結證稱：當時我當警察還不
      到1 年，所以設計問題時，有一些資深的學長會指導我；
      我打完筆錄，會有資深的同事幫我看一下，至於看完這份
      筆錄後，實際上資深同事有沒有幫我修改筆錄，我現在有
      一點點不太記得，因為時間有點久；在本案之前，我有做
      過1 、2 份被害人的筆錄；我作完本案甲 ○筆錄後，有把
      筆錄給乙○○、戊○○看過，他們有沒有幫我修改，我沒
      有印象等語（本院卷第96、98頁），觀諸證人丁○○前述
      證詞，可知其甫派任為警員，且之前僅製作過1 、2 份被
      害人警詢筆錄，經驗上確實稍嫌不足，正因其經驗不足，
      故其於作完本案甲 ○筆錄，另又請本案之承辦員警乙○○
      、戊○○幫忙看，而為甲 ○製作警詢筆錄本係丁○○職責
      所在，其依職權製作後直接請甲 ○確認無誤後簽名，即完
      成整個筆錄之製作程序，應屬常態事實，若製作完畢後另
      又經他人閱覽甚至潤飾修改（至於有無再請甲 ○確認修改
      後之版本，則屬另一問題），則屬變態事實，倘若乙○○
      、戊○○確實僅係幫忙「看」，而未於閱覽後協助潤飾修
      改，按理證人丁○○於被詢及「資深同事有無幫忙修改筆
      錄」之問題時，應係斬釘截鐵回答「沒有」，而非「實際
      上資深同事有沒有幫我修改筆錄，我現在有一點點不太記
      得」，其就資深同事究竟有無幫忙修改筆錄內容乙節既仍
      存疑，則此份筆錄製作所載內容是否真係依據甲 ○所言而
      為紀錄，當亦有疑。至於辯護人雖另辯稱：當時證人丁○○雖係新手，但正因如此，她才會一五一十按照被害人的
      說法來紀錄云云，但依證人乙○○及丁○○前揭證詞，可
      知丁○○於做完甲 ○筆錄後，確曾拿該份筆錄請乙○○、
      戊○○幫忙看，而所謂「幫忙看」的目的，衡情當係發現
      錯誤、疏漏並即時解決、防堵，故縱辯護人前揭推論所憑
      之經驗法則正確，因目前卷附之甲 ○警詢筆錄是否即證人
      丁○○所製作之筆錄「原稿」，甚屬可疑，自難僅因辯護
      人此項推論，遽認卷附甲 ○警詢筆錄所載過程均係屬實。
      況由辯護人所稱：依監視器翻拍畫面，可知甲 ○當時係穿
      合身短袖，並無寬鬆袖口，被告當時雙手抱著甲 ○，自然
      無法「趁隙而入」甲 ○袖口並達撫摸甲 ○奶頭之程度，顯
      見甲 ○警詢指訴與事實不符等語，可知辯護人亦認甲 ○於
      警詢時之指訴與事實不符，此對照甲 ○於偵審中均明確具
      結證稱被告並未將手伸入其衣服內，甚至撫摸其奶頭等語
      ，益徵該份筆錄紀錄內容之真實性確屬有疑，從而，此份
      筆錄所載甲 ○被侵害之過程既有前揭證據力上之瑕疵存在
      ，復與客觀事證有所出入，其證據證明力當更薄弱，復無
      其他證據支持該警詢筆錄所載過程屬實，即難遽信為真，
      亦不因其與甲 ○偵審時具結證述不符，即遽然推翻前揭認
      定。
    (四)被告於進入甲 ○住處公寓1 樓大門內之樓梯間後，旋即以
      其左手穿過甲 ○左側腋下、右手托起甲 ○雙膝彎曲處後抱
      起甲 ○，再以其左手隔著甲 ○衣服撫摸其胸部、右手則撫
      摸甲 ○大腿內側及臀部等情，業經認定如前，被告雖辯稱
      ：伊有問甲 ○：「不然我抱妳上去」，甲 ○沒說話，伊才
      抱起她，後來甲 ○說「不要」，伊就將她放下來云云，但
      甲 ○於偵訊及本院審理時均明確證稱被告係未經甲 ○同意
      ，無預警將其抱起等語（偵字卷第15頁、本院卷第57頁）
      ，顯與被告所稱有詢問「不然我抱妳上去」云云相悖，且
      依被告前揭所言，縱使被告確曾詢問甲 ○：不然我抱妳上
      去」，甲 ○既未回應，按理更不應逕自抱起甲 ○，甚至對
      甲 ○為前述猥褻行為。其次，辯護人雖另辯稱：甲 ○於法
      院審理時證稱：伊並無大喊救命及稱我家在樓上持續10幾
      秒，核與被告辯稱：伊係在甲 ○一表示放其下來，即將甲○放下來等語相符，足見被告抱起甲 ○的時間甚為短暫，
      且在甲 ○表明意願後隨即停止，當無猥褻犯意云云，但證
      人甲 ○於本院審理時已明確證稱伊遭被告抱起並動手撫摸
      時，有一直要掙脫，並一直說「不要這樣」，其後被告始
      放伊下來等語（本院卷第57、58頁），倘若被告果真僅係
      出於善意而抱起甲 ○，當甲 ○一有掙脫行為或表示拒絕，
      即應將甲 ○放下，但被告確係在甲 ○「一直」掙脫並「一
      直」說不要這樣後，始將甲 ○放下來，足見其顯非如辯護
      人所稱「在甲 ○表明意願後隨即停止」，其倚仗性別、體
      型上之優勢，強行將甲 ○抱起並動手撫摸其胸部、大腿內
      側及臀部所為，顯然違反甲 ○之意願，自已符合刑法第22
      4 條強制猥褻罪中「強暴行為」之構成要件。至於辯護人
      另謂被告所為客觀上不足以引起他人性慾，與刑法之強制
      猥褻行為尚屬有間，應僅該當性騷擾防治法第25條第1 項
      之罪云云，固非完全無見，惟按所謂猥褻行為，係指性交
      以外，足以興奮或滿足性慾之一切色情行為，亦即在客觀
      上足以誘起他人性慾，在主觀上足以滿足自己性慾，侵犯
      他人性自由之權利，使有被侵犯之被害感覺，係屬於性侵
      害之概念。至性騷擾防治法第25條規定之「性騷擾」，指
      對被害人之身體為偷襲式、短暫性、有性暗示之不當觸摸
      ，含有調戲意味，而使人有不舒服之感覺，但不符強制猥
      褻構成要件之行為而言。故性騷擾罪與強制猥褻罪之犯罪
      構成要件並不同（最高法院99年度台上字第2516號判決參
      照）。申言之，性騷擾防治法第25條第1 項係以「意圖性
      騷擾，乘人不及抗拒而為親吻、擁抱或觸摸其臀部、胸部
      或其他身體隱私處之行為者」為其構成要件，對照同法第
      2 條前段「本法所稱性騷擾，係指性侵害犯罪以外，對他
      人實施違反其意願而與性或性別有關之行為」規定，顯將
      性騷擾排除於性侵害犯罪以外之對他人所為違反意願而含
      有性意味之言語及舉止，而刑法第224 條強制猥褻罪（同
      法第224 條之1 之加重強制猥褻罪亦同）之「猥褻」，則
      係指行為人出於猥褻之犯意，所為行為在客觀上須足以引
      起他人性慾，在主觀上亦須足以滿足自己情慾，而侵害他
      人之性自主決定權利之行為，且未對所猥褻身體之部位設
      有限制，兩罪成立要件並不相同。本案被告既係強行以其
      左手穿過甲 ○左側腋下、右手托起甲 ○雙膝彎曲處後抱起
      甲 ○，再以其左手隔著甲 ○衣服撫摸其胸部、右手則撫摸
      甲 ○大腿內側及臀部，嗣因甲 ○一直掙脫並一直說不要這
      樣後，始將甲 ○放下來，顯已完全壓制甲 ○，進而遂行撫
      摸其胸部、大腿內側及臀部之行為，不論在客觀上及主觀
      上，顯係以滿足其性慾作為其犯罪目的及動機，亦非偷襲
      式、短暫性之舉動，依據前揭說明，核與「性騷擾」之構
      成要件顯然有異，故辯護人此項所辯，亦無足採。
    (五)辯護人另又辯稱：刑法第221 條第1 項第7 款之「侵入住
      宅」應該是1 個不法行為，如果被告有得到甲 ○同意，那
      即使被告有進入樓梯間的行為，也不是侵入住宅行為云云
      ，但依證人甲 ○前揭於本院審理時所言，可知甲 ○在被告
      進入其住處公寓1 樓樓梯間之前，並未明示同意被告可以
      進入，參以當時為清晨5 點出頭，天色未明，且被告與甲○素不相識，衡情亦無同意被告進入該樓梯間之可能，至
      於甲 ○於被告將其放下後，雖曾與被告談話並假意表示願
      與被告交朋友，但此乃因為被告將其放下後並未立即離去
      ，為免又遭不測所為緩兵之策，尚難以此反推甲 ○於被告
      一開始進入樓梯間前有默示同意之意。次按所謂住宅，乃
      指人類日常居住之場所而言，公寓亦屬之，至公寓樓下之
      樓梯間，雖僅供各住戶出入通行，然就公寓之整體而言，
      該樓梯間為該公寓之一部分，而與該公寓有密切不可分之
      關係，故侵入公寓樓下之樓梯間所為犯行，難謂無同時妨
      害居住安全之情形，自應該當刑法第222 條第1 項第7 款
      侵入住宅之要件（最高法院76年臺上字第2972號判例參照
      ）。本案被告既然未經甲 ○同意而逕自進入甲 ○住處公寓
      1 樓樓梯間，顯已該當刑法第221 條第7 款之「侵入住宅
      」之要件，其犯行事證已臻明確，應依法予以論罪科刑。
    (六)至於辯護人雖另聲請勘驗甲 ○警詢錄音直對被告及甲 ○測
      謊，但證人甲 ○於本院審理時已明確證稱：「當時警察好
      像沒有錄音」（本院卷第58頁），而製作筆錄之警員丁○○亦證稱已經沒有印象當時有無錄音（本院卷第97頁反面
      ），卷內亦查無該次警詢筆錄之錄音帶，自屬無從調查。
      又關於測謊部分，按測謊鑑定屬調查證據方法之一種，審
      理事實之法院本得斟酌案內一切情形，自由裁量以鑑定或
      其他適當方法調查證據（最高法院94年度台上字第6803號
      判決意旨參照）。本案被告確有對甲 ○為前揭侵入住宅強
      制猥褻行為，業經認定如前，況且測謊所得之證據，固非
      不得參酌其他證據以判斷待證事實，然無論施測方或受測
      方，抑或測謊設備，仍不能謂無可能之變數存在，自難認
      足以作為唯一及絕對之依據（最高法院98年度台上字第34
      39號判決參照），自無任令辯護人提出測謊聲請即須進行
      測謊之必要。此外，檢察官雖另聲請傳喚證人即案發當時
      陪同甲 ○製作警詢筆錄之男友己○○作證，但本院審理後
      既已認可被告涉犯公訴檢察官更正後之犯罪法條，當亦無
      再行傳喚該人作證之必要，併此說明。
二、核被告所為，係犯刑法第224 條之1 之侵入住宅強制猥褻罪
    。又起訴書所犯法條欄雖認定被告所為係犯刑法第224 條之
    強制猥褻罪，但其犯罪事實第8 行既已載明「侵入該樓梯間
    」之事實，堪認已對刑法第224 條之1 、第221 條第1 項第
    7 款之侵入住宅強制猥褻之犯罪事實提起公訴，況本院於98
    年12月21日第1 次準備期日即已告知被告此項情事，公訴檢
    察官亦當庭更正被告所犯法條及罪名為刑法第224 條之1 之
    侵入住宅強制猥褻罪，本院自應就被告涉犯之侵入住宅強制
    猥褻犯罪事實進行審判。次查被告前於93年間因偽造文書案
    件，經臺灣基隆地方法院以93年度訴字第758 號判處有期徒
    刑4 月，如易科罰金，以銀元300 元即新臺幣900 元折算1
    日確定，並於94年2 月23日易科罰金執行完畢，有臺灣高等
    法院被告前案紀錄表在卷可查，其於前揭有期徒刑執行完畢
    後5 年內，再犯本案有期徒刑以上之罪，屬累犯，應依法加
    重其刑。爰審酌被告見告訴人甲 ○獨自一人且顯有酒態，認
    為有機可乘，乃騎乘車尾隨並遂行前揭強制猥褻行為，非但
    戕害甲 ○身心甚鉅，對於社會秩序亦有嚴重危害，所為應受
    嚴厲非難，兼衡其智識程度、生活狀況及犯後態度等一切情
    狀，量處如主文所示之刑，以示懲儆。
據上論斷，應依刑事訴訟法第299 條第1 項前段，刑法第224 條
之1 、第47條第1 項，判決如主文。
本案經檢察官林慈雁到庭執行職務。
中    華    民    國    99    年    6     月    30    日
                  刑事第十三庭  審判長法  官  王士珮
                                      法  官  方鴻愷
                                      法  官  楊明佳
以上正本證明與原本無異。
如不服本判決應於收受送達後10日向本院提出上訴書狀，並應敘
述具體理由；其未敘述上訴理由者，應於上訴期間屆滿後20日內
向本院補提理由書（均須按他造當事人之人數附繕本）「切勿逕
送上級法院」。
                                      書記官  林金良
中    華    民    國    99    年    7     月    1     日
附錄本案論罪科刑法條全文
刑法第222 條
犯前條之罪而有下列情形之一者，處7 年以上有期徒刑：
一、二人以上共同犯之者。
二、對未滿十四歲之男女犯之者。
三、對精神、身體障礙或其他心智缺陷之人犯之者。
四、以藥劑犯之者。
五、對被害人施以凌虐者。
六、利用駕駛供公眾或不特定人運輸之交通工具之機會犯之者。
七、侵入住宅或有人居住之建築物、船艦或隱匿其內犯之者。
八、攜帶兇器犯之者。
前項之未遂犯罰之。
刑法第224條
對於男女以強暴、脅迫、恐嚇、催眠術或其他違反其意願之方法
，而為猥褻之行為者，處6 月以上5 年以下有期徒刑。
刑法第224條之1
犯前條之罪而有第222 條第1 項各款情形之一者，處3 年以上10
年以下有期徒刑。

司法院資訊處製作；財團法人民間司法改革基金會備份。
